臺灣板橋地方法院刑事判決　　　　　　　100年度訴字第528號
公　訴　人　臺灣板橋地方法院檢察署檢察官
被　　　告　張志安
上列被告因違反毒品危害防制條例案件，經檢察官提起公訴（
100年度偵緝字第434號），本院判決如下：
    主  文
張志安無罪。
    理  由
一、公訴意旨略以：被告張志安明知甲基安非他命係政府公告管
    制之第二級毒品，並經中央衛生主管機關行政院衛生署公告
    列為禁藥管理，屬藥事法第22條第1 項第1 款所規範之禁藥
    ，不得擅自持有及轉讓，竟仍基於轉讓禁藥甲基安非他命之
    犯意，於民國99年9 月29日凌晨4 、5 時許，在其友人邱冠
    維位於臺北縣板橋市（現改制為新北市板橋區，下同）大觀
    路1 段28巷46號居所，將甲基安非他命1 包無償轉讓予邱冠
    維施用。嗣邱冠維於同日中午12時50分許，為警持本院核發
    之搜索票，在其上開居所查獲。警方復循線於同年10月6 日
    15 時50 分許，持本院核發之搜索票，在臺北縣板橋市○○
    ○街12 4巷11弄6 之1 號查獲被告，始查知上情，因認被告
    涉犯藥事法第83條轉讓禁藥罪嫌。
二、按犯罪事實應依證據認定之，無證據不得認定犯罪事實；不
    能證明被告犯罪者，應諭知無罪之判決，刑事訴訟法第154
    條第2 項及第301 條第1 項分別定有明文。次按認定不利於
    被告之事實，需依積極證據，苟積極證據不足為不利於被告
    事實之認定時，即應為有利於被告之認定，更不必有何有利
    之證據；又事實之認定應憑證據，如未能發現相當證據，或
    證據不足以證明，自不能以推測或擬制之方法，以為裁判基
    礎；此所謂認定犯罪事實之積極證據，係指適合於被告犯罪
    事實之認定之積極證據而言，雖不以直接證據為限，間接證
    據亦包括在內；然而無論直接或間接證據，其為訴訟上之證
    明，須於通常一般之人均不致有所懷疑，而得確信其為真實
    之程度者，始得據為有罪之認定，倘其證明尚未達到此一程
    度，而有合理之懷疑存在時，致使無從形成有罪之確信，根
    據「罪證有疑、利於被告」之證據法則，即不得遽為不利被
    告之認定（最高法院30年上字第816 號、29年上字第3105
    號、40年台上字第86號及76年台上字第4986號判例意旨參照
    ）。
三、公訴意旨認被告涉有上開罪嫌，無非係以證人邱冠維於警詢
    、偵查中之證述，及其於99年9 月29日為警查獲當日，經警
    採集其尿液送往台灣檢驗科技股份有限公司檢驗結果，呈甲
    基安非他命陽性反應，而有該公司所出具之檢驗報告暨臺北
    縣政府警察局（已改制為新北市政府警察局）海山分局毒品
    案尿液檢體及姓名對照表各1 份在卷可佐。然訊據被告堅詞
    否認有何轉讓禁藥犯行，辯稱：伊於99年9 月29日當日並未
    與證人邱冠維見面，且證人邱冠維尚積欠伊5,000 元未清償
    ，伊不知道為何邱冠維要指證伊有轉讓毒品予其施用云云。
    經查：
(一)、證人邱冠維於99年9 月29日中午12時50分許，為警持本院所
    核發之搜索票在其上開居所查獲，經警採集其尿液送往台灣
    檢驗公司檢驗結果，呈甲基安非他命陽性反應，有上開檢驗
    報告暨檢體及姓名對照表各1 份在卷可佐（見偵緝字卷第34
    、36頁），而以現今鑑定技術，於尿液中經檢驗出甲基安非
    他命陽性反應者，即可推認受採尿人有於採尿前96小時曾施
    用甲基安非他命，並為本院職務上已知之事實，故證人邱冠
    維確曾於前開時、地為警採尿前96小時內某時施用甲基安非
    他命之事實，首堪認定屬實。
(二)、惟證人邱冠維就其所施用之甲基安非他命來源為何，先於警
    詢時證稱：「我於前案遭警查獲前最後一次吸食毒品是在99
    年9 月29日4 至5 時左右，在自己房間內跟張志安施用，施
    用完後剩下的安非他命張志安都帶走了。（問：你所施用的
    毒品安非他命從何而來？）我所施用之毒品安非他命是一位
    朋友叫張志安之男子帶來給我的。（問：你有無向張志安購
    買？價錢為何？）我在99年9 月21日左右( 詳細時間不記得
    ) 僅有向他購買過1 次，以500 元購得安非他命0.1 公克，
    在我住處門口跟他交易的。我不知道張志安之年籍資料，我
    只知道他住在板橋市○○○街124 巷11弄6-1 號，他的聯絡
    電話我沒有記，他都自己來我家找我的。」等語，並未交待
    何以被告會帶毒品來予其施用。其嗣於偵查中則稱：「與張
    志安是朋友，認識了幾年，無金錢糾紛或恩怨。（問：99
    年9 月21日有無向張志安購買安非他命？）他拿來請我的，
    張志安當天凌晨接近天亮時拿到我家，我目測那1 包接近1
    克，他倒了2 、3 次到我吸食器內，我們二人一起用，張志
    安沒有向我收錢。（問：警詢供稱是以500 元向張志安購買
    ？）沒有，那天是他請我的，那是更早之前我與張志安合買
    安非他命。」是以，證人邱冠維就其於99年9 月29日為警查
    獲採尿前，究竟係在99年9 月21日抑或係於99年9 月29日與
    被告一同在證人邱冠維上址住處施用毒品，前後供述已顯矛
    盾不一。且其於警詢時證稱99年9 月21日係向被告以500 元
    購買0.1 公克之甲基安非他命，然於偵查中則翻異前詞證稱
    渠與被告二人當日係合資購買毒品，所供亦前後反覆，況且
    ，其於偵查中所指稱被告無償轉讓甲基安非他命之日係「99
    年9 月21日凌晨4 、5 時許」，亦與本案公訴人起訴認被告
    係於「99年9 月29日凌晨4 、5 時許」轉讓甲基安非他命予
    證人邱冠維乙節不符，自難以證人邱冠維前揭前後不一致之
    指述，遽認被告確有公訴意旨所指之轉讓禁藥犯行。
(三)、再證人邱冠維嗣於本院審理時結證稱：「在99年9 月29日為
    警查獲前，最後一次施用毒品的詳細時間我忘記了，當天我
    沒有用，但是前幾天還是前天的凌晨我有施用，施用地點是
    在我家。毒品是我與被告一起去網咖買的，買的時間應該是
    我與被告一起去的當天晚上，好像是我被查獲的前一天晚上
    ，地點在僑中一街的網咖，我原本要向被告買，我打電話問
    他，但是他說他沒有毒品，他就說一起去網咖找朋友拿。被
    告來我住處載我，我們一起去網咖，我們一人出1,000 元，
    跟被告綽號叫『阿享』（台語）的成年男子買，我們買了
    2,000 元的量，裝成一包，( 問：你們怎麼分？) 就到我家
    ，一起吸食，應該就是在99年9 月29日那天凌晨4 、5 點吸
    食的，跟被告一起去買毒品的時間是28日晚上。( 問：上揭
    所述與警詢、偵查中所述不同？) 那天凌晨4 、5 點吸食的
    毒品是被告請我，我施用的是被告帶來的毒品，被告沒有向
    我收取任何金錢，我們28日晚上在網咖碰面之後，29日凌晨
    被告又到我家來找我，我們是在網咖碰面後又有分開過，之
    後又再碰面，我在網咖與被告一起買的毒品已經用完了，所
    以凌晨用被告帶來的毒品，是他拿給我施用的，當時他打電
    話給我問我是否在家，我說是，我就叫他過來找我，我們施
    用他帶來的甲基安非他命，將之注入玻璃球，用打火機燒烤
    。（問：既然你們已經都在28日各以1,000 元購買毒品，為
    何還需要被告免費提供甲基安非他命給你施用？）因為2,00
    0 元的量我們沒有吸食完，我沒有想再吸食，所以剩下的都
    拿給被告，被告就帶走，但是後來又想吸食，我就叫被告把
    剩下的拿過來。我們都是倒在玻璃球裡面施用，我們是用同
    一個吸食器，輪流吸食。99年9 月21日當天，被告有無提供
    毒品給我，我忘記了。99年9 月29日被查獲前一週好像有遇
    到過被告，在網咖遇到的，我有約他一起買毒品，但是後來
    沒有買成，因為找不到他的朋友。（提示證人邱冠維偵訊筆
    錄）我在偵查中說被告帶毒品來我家的事，應該是99年9 月
    29日的事，當時是我說錯日期」等語（見本院卷第34頁至38
    頁），觀以證人邱冠維前揭證述內容：其雖更正偵查中稱99
    年9 月21日當天凌晨與被告碰面，被告並轉讓甲基安非他命
    之事，實際上係發生於99年9 月29日凌晨，惟亦進一步補稱
    ：其於前一日晚上曾與被告二人合資購買共2,000 元之甲基
    安非他命，並未施用完畢，而由被告將剩餘的甲基安非他命
    攜回，99年9 月29日凌晨因伊又想施用，故要求被告將剩下
    的甲基安非他命帶到伊住處予伊施用云云，而遍查全卷，並
    無其他積極事證足認證人邱冠維上揭證述內容與事實不符，
    自應作對被告有利之認定，即認被告於99年9 月29日凌晨所
    攜帶至證人邱冠維住處供其施用之甲基安非他命，實係渠等
    2 人合資購買施用後所剩餘。且縱證人邱冠維曾在兩人於網
    咖碰面並合資購買甲基安非他命施用後，指示被告將剩下之
    甲基安非他命先行帶回，被告主觀上不必然即認知證人邱冠
    維係欲將該等剩餘之甲基安非他命全數贈與伊之意，故在證
    人邱冠維旋於翌日凌晨要求被告將剩餘之甲基安非他命帶去
    予其施用時，被告依言攜帶甲基安非他命予證人邱冠維施用
    ，主觀上是否存有將該等甲基安非他命之所有權無償讓予證
    人邱冠維之「轉讓故意」？抑或僅係認知該等甲基安非他命
    既然證人邱冠維也有出資，有部分屬證人邱冠維所有，故其
    本有義務將該等甲基安非他命帶去予證人邱冠維施用？誠屬
    可疑。證人邱冠維於警詢、審理中證稱該等甲基安非他命「
    是被告請的」，僅係其單方面認知所為之陳述( 即認該等剩
    餘的甲基安非他命已歸被告所有) ，尚難憑此遽認被告主觀
    上有轉讓禁藥即甲基安非他命予證人邱冠維之犯意。
四、綜上所述，本案公訴人依憑證人邱冠維於警詢、偵查中之證
    述而認被告涉有上開犯行，惟證人邱冠維於警詢、偵查中之
    證述既有上揭矛盾之處，其嗣於審理中雖謂偵查中關於日期
    的矛盾係因伊當時記憶錯誤，惟亦補充陳述被告之所以會無
    償「請」伊施用甲基安非他命，係因該等甲基安非他命本係
    伊與被告合資購買施用後所剩下等語，在無其他積極證據足
    認其上揭所述與事實不符之情況下，自應為被告有利之認定
    ，即認被告提供予證人邱冠維施用之甲基安非他命確係渠等
    2 人合資購買而來，則被告主觀上是否存有「轉讓毒品」之
    故意誠屬可疑，依公訴人所提之證據，在客觀上並未達於通
    常一般人均不致有所懷疑之程度，此外，復查無其他積極證
    據足資證明被告有公訴人所指上開犯行，本院無從形成被告
    有罪之確信，自難以該罪名相繩。既不能證明被告犯罪，揆
    諸前揭說明，自應諭知被告無罪之判決。
據上論斷，應依刑事訴訟法第301條第1項，判決如主文。
本案經檢察官王筱寧到庭執行職務。
中    華    民    國   100    年    5     月    10    日
            刑事第十三庭   審判長法  官   林淑婷
                                 法  官   饒金鳳
                                 法  官   陳昭筠
以上正本證明與原本無異。
如不服本判決，應於收受送達後十日內向本院提出上訴書狀，其
未敘述上訴之理由者並得於提起上訴後十日內向本院補提理由書
（均須按他造當事人之人數附繕本）。
                                 書記官   黃文儀
中    華    民    國   100    年    5     月    11    日